【裁判字號】    95,簡上,342
【裁判日期】    950810
【裁判案由】    毒品危害防制條例
【裁判全文】
臺灣高雄地方法院刑事判決             95年度簡上字第342號
上  訴  人  臺灣高雄地方法院檢察署檢察官
被      告  乙○○
                    （現另案於臺灣高雄監獄執行中）
上列上訴人因被告違反毒品危害防制條例案件，不服本院高雄簡
易庭中華民國95年2 月23日94年度簡字第7482號判決（聲請簡易
判決處刑案號：臺灣高雄地方法院檢察署94年度毒偵字第8237號
、94年度毒偵字第8252號）提起上訴及移送併案（臺灣高雄地方
法院檢察署94年度毒偵字第8552號），本院管轄之第二審合議庭
認不得以簡易判決處刑，改依通常程序為第一審之審判，並裁定
進行簡式審判程序，判決如下：
    主  文
原判決撤銷。
乙○○連續施用第二級毒品，累犯，處有期徒刑拾月。扣案甲基
安非他命小包（不含包裝袋，驗後各淨重零點貳肆公克、零點
壹貳公克、零點陸陸公克），均沒收銷燬之；扣案包裝袋個，
均沒收之。
    事  實
一、乙○○於民國90年間因施用毒品案件，經本院裁定送觀察、
    勒戒後，認有繼續施用毒品之傾向，再經送強制戒治，於90
    年2 月19日強制戒治期滿釋放；詎仍不知悔改，明知甲基安
    非他命業經公告列為毒品危害防制條例第2 條第2 項第2 款
    之第二級毒品，仍於強制戒治執行完畢釋放後5 年內，基於
    施用第二級毒品之概括犯意，自94年9 月15日起至同年10月
    16日晚間某時止，連續在其位於高雄市○鎮區○○街240 號
    5 樓住處、高雄市三民區三鳳宮廁所內及高雄市○○區○○
    路固興大飯店50 4室等處，以將甲基安非他命置於玻璃球吸
    食器下方以火燒烤之方式，施用甲基安非他命多次。嗣先於
    94 年10 月2 日下午5 時30分許，為警於高雄市三民區○○
    ○路185 號金輝飯店8 樓走道查獲，並扣得第二級毒品甲基
    安非他命1 小包（驗前淨重0.26公克）；再於94年10月5 日
    凌晨2 時，為警於高雄市新興區○○○路與民主橫路口查獲
    ，亦扣得第二級毒品甲基安非他命1 小包（驗前淨重0.14公
    克）；復於94年10月17日凌晨0 時50分許，為警於上開固興
    大飯店504 室內查獲，並扣得第二級毒品甲基安非他命1 小
    包（驗前淨重0.68公克）。
二、案經高雄市政府警察局保安大隊、三民第一分局報請台灣高
    雄地方法院檢察署檢察官聲請以簡易判決處刑及移送併辦。
    理  由
一、本件被告乙○○所犯係死刑、無期徒刑、最輕本刑為3 年以
    上有期徒刑以外之罪，其於準備程序中就被訴事實為有罪之
    陳述，經本院告知簡式審判程序之旨，並聽取公訴人及被告
    之意見後，合議庭裁定進行簡式審判程序，合先敘明。
二、訊據被告乙○○對於上開事實均坦承不諱，而其3 次經警查
    獲後採尿送驗結果，均呈甲基安非他命陽性反應，此有高雄
    市立凱旋醫院濫用藥物尿液檢驗報告3 紙在卷可稽，再被告
    3 次經警查獲時，均有扣得疑似甲基安非他命之晶體1 小包
    ，經送驗後確認係第二級毒品甲基安非他命無訛，此有高雄
    醫學大學附設中和紀念醫院檢驗報告3 紙在卷可稽（報告編
    號：0000-000、0000-000、0000-000號），是被告之自白足
    堪認與事實相符。被告前因施用毒品案件，經本院以88年度
    毒聲字第4496號裁定送觀察、勒戒後，認有繼續施用毒品之
    傾向，再經本院以88年度毒聲字第5303號裁定令入戒治處所
    施以強制戒治、88年度毒聲字第8960號裁定停止戒治、89年
    度毒聲字第3322號裁定撤銷停止戒治，令入戒治處所施以強
    制戒治，而於90年2 月19日強制戒治執行完畢，自臺灣嘉義
    戒治所釋放，有臺灣高等法院被告前案紀錄表在卷可稽，是
    被告於強制戒治執行完畢釋放後，5 年內再犯毒品危害防制
    條例第10條第2 項之罪，自應依法論科。
三、按行為後法律有變更者，適用行為時之法律，但行為後之法
    律有利於行為人者，適用最有利於行為人之法律，刑法第2
    條第1 項定有明文。本件被告行為後，95年7 月1 日施行之
    新刑法，業已刪除第56條關於連續犯之規定，此刪除雖非犯
    罪構成要件之變更，但已影響行為人刑罰之法律效果，自屬
    法律有變更，而被告於舊法時期所為數次施用第1 級毒品犯
    行，如依修正前之連續犯規定論以一罪，僅得加重其刑至二
    分之一，倘依新法則均應數罪分別論斷而併罰，其刑度較依
    連續犯規定論以一罪之結果為重，是以舊法對被告較有利；
    自應依刑法第2 條第1 項前段規定適用舊法。核被告所為，
    係犯毒品危害防制條例第10條第2 項之施用第二級毒品罪。
    被告因連續施用第二級毒品前，持有第二級毒品之行為，本
    應論連續持有第二級毒品罪，惟各該次持有毒品之行為均為
    其後施用毒品之行為所吸收，不另論連續持有第二級毒品罪
    。被告多次施用第二級毒品之犯行，時間緊接，手法相同，
    所犯又係構成要件相同之罪名，為連續犯，應依法論以一罪
    ，並加重其刑。被告前於88年間，因妨害兵役案件，經本院
    以88年度訴字第1834號判處有期徒刑6 月，並經臺灣高等法
    院高雄分院駁回上訴而確定，並於90年6 月5 日執行完畢等
    情，有臺灣高等法院被告前案紀錄表附卷可稽，其受有期徒
    刑執行完畢，5 年以內再故意犯本件有期徒刑以上之罪，不
    論依修正前之刑法第47條，或修正後之刑法第47條第1 項之
    規定，均構成累犯，對被告而言並無有利或不利之情形，自
    不生新舊法比較之問題，應逕論以累犯，依刑法第47條規定
    加重其刑，並遞加重之。再公訴人固僅就被告於94年9 月間
    起至同年10月5 日止，連續施用第二級毒品之犯行聲請簡易
    判決處刑，惟前揭論罪科刑部分與此部分有連續犯之裁判上
    一罪關係，本院自應併予審究。至被告前亦因施用第二級毒
    品甲基安非他命犯行，經本院高雄簡易庭於94年8 月15日，
    以94年度簡字第2517號（下稱前案）判處有期徒刑5 月確定
    ，惟被告於本院審理時自承：其曾於94年8 、9 月間，有停
    止施用第二級毒品甲基安非他命達1 個月之久，嗣於94 年9
    月15日再開始有施用第二級毒品之犯行等語（見本院95 年6
    月22日準備程序筆錄），足見被告本案施用第二級毒品之犯
    行，與前案顯非基於概括犯意所為，不構成連續犯，是本案
    不為前案之既判力所及，本院自得予以審理，併此敘明。
四、原審認被告罪證明確，予以論罪科刑，固非無見，惟原審未
    及就被告上開為起訴效力所及之犯行一併審理，尚有未洽，
    上訴人上訴意旨執此指摘原判決不當，為有理由，自應由本
    院將原判決撤銷改判。爰審酌被告曾因施用毒品案件，經強
    制戒治期滿，仍不知悔改、警惕，猶繼續施用毒品，顯見惡
    習已深，無法自拔，非入監服以較長之刑不足以戒絕矯正，
    惟念其犯後坦承犯行，且施用毒品僅戕害己身，未危及他人
    等一切情狀，量處如主文所示之刑，以資懲儆。前揭扣案第
    二級毒品甲基安非他命3 小包（不含包裝袋），經送驗後確
    含有甲基安非他命成分，有前開檢驗報告可參，因係屬毒品
    ，爰依毒品危害防制條例第18條第1 項前段，宣告沒收銷燬
    之，至送鑑耗損之甲基安非他命，既已滅失，自無庸再予宣
    告沒收銷燬之必要。另包裝袋3 個部分，因鑑定機關已就毒
    品、包裝袋分開秤重，則包裝袋即無與毒品難以析離之情形
    ，自不得以無法析離之理由，將之視為毒品，而併宣告沒收
    銷燬之，惟因該包裝袋係被告所有，且便於包裝毒品，防止
    毒品逸散，為供施用毒品所用之物，應依刑法第38條第1 項
    第2 款規定，宣告沒收之。
五、按檢察官聲請以簡易判決處刑之案件，經法院認為有第451
    條之1 第4 項但書之情形者，應適用通常訴訟程序審判之，
    刑事訴訟法第452 條定有明文；再按對於簡易判決之上訴，
    準用刑事訴訟法第3 編第1 章及第2 章之規定，管轄第2 審
    之地方法院合議庭受理簡易判決上訴案件，應依通常程序審
    理，其認案件有刑事訴訟法第452 條之情形者，應撤銷原判
    決，逕依通常程序為第1 審判決，亦為法院辦理刑事訴訟簡
    易程序案件應行注意事項第14項所明定。查本案本院於審判
    中發現被告尚有其他具裁判上一罪即併案部分之犯罪事實，
    不宜量處6 月以下之有期徒刑，足認檢察官之聲請簡易判決
    處刑為不適當，而有刑事訴訟法第451 條之1 第4 項但書第
    2 款之情形，依前揭法律規定，應由本院合議庭逕依通常程
    序審理後，而為第1 審之判決，檢察官或被告如不服本判決
    ，仍得於法定上訴期間內，向管轄之第2 審法院提起上訴，
    附此敘明。
據上論斷，應依刑事訴訟法第455 條之1 第1 項、第3 項、第45
2 條、第451 條之1 第4 項但書第2 款、第369 條第1 項前段、
第364 條、第273 條之1 第1 項、第299 條第1 項前段，毒品危
害防制條例第10條第2 項、第18條第1 項前段，刑法刑法第2 條
第1 項前段、第11條、第47條、第38條第1 項第2 款、修正前刑
法第56條，判決如主文。
本案經檢察官甲○○到庭執行職務。
中    華    民    國    95    年    8     月    10    日
                  刑事第十五庭  審判長法  官  唐照明
                                      法  官  陳筱蓉
                                      法  官  盧怡秀
以上正本證明與原本無異。
如不服本判決，應於判決送達後10日內，向本院提出上訴狀。
中    華    民    國    95    年    8     月    10    日
                                      書記官  林秀珍
附錄本判決論罪科刑法條：
毒品危害防制條例第10條
施用第一級毒品者，處6 月以上5 年以下有期徒刑。
施用第二級毒品者，處 3 年以下有期徒刑。


司法院資訊處製作；財團法人民間司法改革基金會備份。
